【裁判字號】    89,易,925
【裁判日期】    890828
【裁判案由】    妨害自由
【裁判全文】
臺灣臺南地方法院刑事判決                         八十九年度易字第九二五號
    公  訴  人  臺灣臺南地方法院檢察署檢察官
    被      告  丙○
    被      告  乙○○
右列被告因妨害自由案件，經檢察官提起公訴（八十九年度偵字第一三七二號），本
院判決如左：
    主  文
丙○以強暴妨害人行使權利，處拘役肆拾日，如易科罰金，以參佰元折算壹日。
乙○○無罪。
    事  實
一、丙○因與甲○○間有土地糾紛，乃挾怨於民國（下同）八十八年八月十一日上午
    八時二十五分許，在臺南市○○區○○段一０六六地號之既成道路上，以木條堆
    置道路中間（如附圖所示），以阻擋甲○○車輛之出入，妨害甲○○行使權利，
    經甲○○報警前來處理，丙○仍不搬移，並阻止他人搬離木條。
二、案經甲○○訴由臺南市警察局第三分局報請臺灣臺南地方法院檢察署檢察官偵查
    起訴。
    理  由
一、訊據被告丙○矢口否認有何右揭犯行，辯稱：該處並非道路，伊係曬木材，並無
    阻擋甲○○通行云云，惟查右揭事實，業據告訴人甲○○指訴綦詳，被告丙○於
    警訊時亦供承：上開木條係伊於案發前一日下午所放置，伊不許乙○○移開等語
    ，復有現場照片四幀，顯示木條堆放處所為一道路無訛，而木條堆放道路大半，
    車輛已無法通行，另前往處理之安南派出所警員陳天降亦提出報告證實被告丙○
    當時確有堆放木條致車輛無法通行等情，有報告一份在卷足憑。而系爭堆放木條
    之地底線臺南市○○區○○段一０六六地號，該處為臺南市政府細部都市○○道
    路用地，該地原為告訴人甲○○與丙○及其他人所共有，嗣後為共有土地分割，
    纏訟經年確定後，將該處合併為現在地號，維持甲○○及丙○等共有，被告丙○
    仍拒不拆除該地上之建築、堆疊物，而經告訴人提出拆屋還地之訴勝訴，被告丙
    ○應拆除地上物，返還土地予告訴人及全體共有人，有最高法院八十五年度臺上
    字第一０四六號、本院八十七年度南簡字第一五二七判決書各一份附卷可稽，是
    被告丙○應無占有該處道路之權利甚明，被告丙○上開所辯顯為卸責之詞，不足
    採信，本件事證已臻明確，被告丙○之犯行堪以認定。
二、被告以脅迫妨害人行使權利，所為係犯刑法第三百零四條第一項之罪。爰審酌被
    告犯罪之動機、目的、手段、所生危害、所得利益、品行智識程度、犯罪後態度
    等一切情狀，處如主文所示之刑，並諭知易科罰金之折算標準。
三、公訴意旨又以被告乙○○亦於上揭時、地，與被告丙○共同以木條堆置道路中間
    （如附圖所示），阻擋甲○○通行，以強暴方式妨害甲○○行使權利，因認被告
    乙○○涉有共同以強暴妨害人行使權利罪嫌，按犯罪事實應依證據認定之，無證
    據不得推定其犯罪事實；又不能證明被告犯罪者，即應諭知無罪之判決，且被告
    之自白不得作為有罪判決之唯一證據，仍應調查其他必要之證據，以察其是否與
    事實相符，刑事訴訟法第一百五十四條、第三百零一條第一項及第一百五十六條
    第二項分別定有明文。次按刑事訴訟法上所謂認定犯罪事實之證據，係指足以認
    定告確有犯罪行為之積極證據而言，如未能發現相當證據或證據不足以證明，自
    不能以推測或擬制之方法，以為裁判基礎，最高法院二十九年上字第三一０五號
    及同院四十年臺上字第八十六分別著有判例；又認定不利於被告之事實，須依積
    極證據，苟積極證據不足為不利被告之認定時，即應為有利於被告之認定，更不
    必有何有利之證據，最高法院三十年上字第八一六號判例參照，本件公訴人認被
    告乙○○涉有上開罪嫌，係以上揭事實已據告訴人指訴歷歷為其論據，經查告訴
    人固於警訊中明確指訴係被告丙○、乙○○二人持木條橫置道路中央，妨害其行
    ，然告訴人之告訴，係以使被告受刑事訴追為目的，是其陳述是否與事實相符，
    仍應調查其他證據以資審認，本件被告二人與甲○○間前已多次興訟，夙有怨隙
    ，且被告乙○○自警訊時起，即一致堅稱上開木條係伊父親即被告丙○於案發前
    一日下午所置放，伊並未共同置放於該處等語，核與被告丙○所述相符，而前往
    現場處理之警員陳天降提出之報告書亦稱係發現被告丙○一人在搬木材橫置路中
    等情，被告固於警訊中供稱：「警方到場時曾要求我將木材移開，但我父親不同
    意，所以我不敢將木材移開。」等語，然被告並無將上開木材移開之法律上義務
    ，殊難以被告乙○○之上開陳詞即認其與被告丙○間有犯意聯絡、行為分擔之情
    形而論以共同正犯，綜據上述，告訴人與被告等二人間既夙有怨隙，其指訴又與
    現場處理警員之報告內容互有齟齬，本院認在查無其他積極證據足資證明被告乙
    ○○確有右述犯行之情形下，揆諸上開說明，犯罪尚屬不能證明自應為被告乙○
    ○無罪之諭知。
據上論斷，應依刑事訴訟法第二百九十九條第一項前段、第三百零一條第一項，刑法
第三百零四條第一項、第四十一條，罰金罰鍰提高標準條例第一條前段、第二條，判
決如主文。
本案經檢察官張益昌到庭執行職務
中    華    民    國      八十九      年      八       月    二十八     日
                                  臺灣臺南地方法院刑事第三庭
                                          法  官  吳  孟  良
右正本證明與原本無異。
如不服本判決，應於判決送達後十日內，向本院提出上訴狀。
                                          書記官  陳  金  堂
中    華    民    國      八十九      年      八       月     三十      日
附錄本案論罪科刑法條全文：
刑法第三百零四條第一項：
以強暴、脅迫使人行無義務之事或妨害人行使權利者，處三年以下有期徒刑、拘役或
三百元以下罰金。


司法院資訊處製作；財團法人民間司法改革基金會備份。
